【裁判字號】    89,訴,779
【裁判日期】    900731
【裁判案由】    損害賠償
【裁判全文】
臺灣士林地方法院民事判決  八十九年度訴字第七七九號
    原      告    丁○○
    被      告    仁仁針織股份有限公司
    兼法定代理人  丙○○
    被      告    模登寶貝童裝股份有限公司
    兼法定代理人  甲○○
    被      告    乙○○
右當事人間損害賠償事件，本院判決如左：
    主    文
被告仁仁針織股份有限公司、丙○○應連帶給付原告新台幣貳拾萬元及自民國八十九
年九月二十六日起，至清償之日止，按週年利率百分之五計算之利息。
原告其餘之訴駁回。
訴訟費用由被告仁仁針織股份有限公司、丙○○連帶負擔百分之十，餘由原告負擔。
本判決第一項於原告以新台幣柒萬元供擔保後，得假執行。但被告仁仁針織股份有限
公司、丙○○如於假執行程序實施前，以新台幣貳拾萬元為原告供擔保，得免假執行
。
原告其餘假執行之聲請駁回。
    事    實
甲、原告方面：
  一、聲明：被告應連帶給付原告新台幣（下同）一百五十萬元及自起訴狀繕本送達
      被告翌日起，至清償日止，按週年利率百分之五計算之利息。併陳明願供擔保
      請求宣告假執行。
  二、陳述：
    （一）緣原告於民國八十五年一月十五日著作完成勝利狗之美術著作，經依法向
          內政部申請著作權登記，於八十五年二月十六日經該部以六六四九七號登
          記，並以0000000號核准登記，原告取得著作權後，於八十五年間
          即以上開美術著作之連續動作圖樣，製作於童裝休閒服（Ｔ恤）出售，深
          受各界喜愛，銷路良好。此有原告於八十五年三月十六日刊登於中國時報
          之廣告啟事「喜愛卡通動畫圖案的朋友有福了，本（勝利狗及Ｋ比狗）圖
          案將印在童裝休閒服（Ｔ恤）上，在近日內推廣到本省各大市場，希望愛
          好者承蒙惠顧與支持，也特此向國人聲明以上卡通動畫圖案，已在內政部
          著作註冊登錄完成，嚴禁仿冒或改造使用以及販賣等：：：知名度童裝啟
          」，有報刊為憑。
    （二）詎料，被告仁仁針織股份有限公司（下稱仁仁公司）負責人丙○○，竟於
          中國廣東省順德市設廠，擅自重製原告著作於童裝Ｔ恤，並透過香港宏豐
          公司出口，而由仁仁公司辦理進口至國內，再販售予被告模登寶貝童裝股
          份有限公司（下稱模登寶貝公司），再由模登寶貝公司販售予亞太開發股
          份有限公司（下稱亞太公司），再由亞太公司陳列於新竹市○○路三００
          號一樓之公司專櫃出售，經原告於八十七年六月十日赴上開販售地點發現
          其以LIIICE CANDO牌子出售，嗣復於八十七年六月十九日、六月二十日、
          六月二十二日分別勘查，被告竟變本加厲，重製原告之著作，兼及連續動
          作圖案之童裝Ｔ恤，並增加以尚維及BANJAF之牌子陳列販售，其大量以不
          同牌子重製，有原告購得之Ｔ恤、發票可證。
    （三）被告仁仁公司擅自重製原告之著作，涉犯著作權法第九十一條第二項之規
          定，又其重製之後，明知為侵害著作權之物，意圖營利而交付予模登寶貝
          公司，同時觸犯同法第九十三條第三款規定，被告模登寶貝公司，明知為
          侵害著作權之物，意圖營利而交付予亞太公司，涉犯同法第九十三條第三
          款規定。被告丙○○、甲○○分別為被告仁仁公司、模登寶貝之負責人，
          被告乙○○係模登寶貝經理人，在執行職務範圍內，亦同為公司負責人（
          公司法第八條參照），按公司負責人對於公司業務之執行，如有違反法令
          致他人受有損害時，對他人應與公司負連帶賠償之責，公司法第二十三條
          訂有明文。次按因故意或過失不法侵害他人之著作權或製版權者，負損害
          賠償責任。數人共同不法侵害者，連帶負賠償責任。如被害人不易證明其
          實際損害額，得請求法院依侵害情節，在一萬元以上五十萬元以下酌定賠
          償額。如損害行為屬故意且情節重大者，賠償額得增至一百萬元；再按侵
          害著作人格權者，負損害賠償責任，雖非財產上之損害，被害人亦得請求
          賠償相當之金額，著作權法第八十八條第一項、第三項，同法第八十五條
          分別訂有明文。本件被告連續侵害原告勝利狗、Ｋ比狗美術著作權之行為
          ，已如前述，依上開規定，被告自應連帶負損害賠償責任。爰請求著作財
          產權損害賠償一百萬元。又，被告將原告之著作，重製於Ｔ恤，並掛用其
          他牌子，侵害原告姓名表示權，原告亦得依前開規定請求被告賠償著作人
          格權被侵害之非財產上損害賠償五十萬元。退而言之，縱鈞院認為原告所
          提出之證據不足以證明被告仁仁公司、丙○○故意重製原告之著作或不足
          以證明被告明知為侵害著作權之物意圖營利交付他人，則系爭童裝上之勝
          利狗、Ｋ比狗圖樣旁已註明 COPYRIGHT，被告於向他人購買系爭童裝前，
          自應向出售人查詢是否取得授權重製，被告疏於注意，意圖銷售而輸入、
          販入前開侵害著作權之童裝，並將之銷售他人，亦有過失，依法亦應負損
          害賠償責任。
    （四）對被告抗辯之陳述：
          １、原告另購得童裝一件，衣服吊牌註明是「尚維迷你俱樂部」，吊牌背
              面註明是「小天使兒童服飾公司企畫」，所以足以證明標示「尚維」
              牌子的衣服，是小天使公司做的，而小天使公司是丙○○的公司，本
              件系爭侵害著作權之童裝，牌子也是「尚維」的，所以足證是被告重
              製系爭侵害著作權之童裝。
          ２、如果被告僅是向香港宏豐公司進口，宏豐公司交給他的衣服，怎麼會
              有同一批貨有三種牌子？
          ３、至於被告提出香港宏豐公司之單據，乃因目前兩岸並未正式三通，大
              陸貨品無法直接輸入台灣，被告只能利用香港宏豐公司進口。且公司
              請款應使用統一發票，不能僅因被告有提出統一發票即認定其未重製
              。
          ４、原告另購得仁仁小天使童裝一件，上面標示品名編號七七一三七九，
              與被告答辯狀所附開給亞太公司的發票內品名相同，且洗標亦同，足
              見這是仁仁公司生產的服裝，不是被告所辯向香港宏豐公司切貨的。
乙、被告方面：
    被告仁仁針織公司、丙○○、模登寶貝公司、甲○○未於言詞辯論期日到場，被
    告乙○○未於最後言詞辯論期日到場，據其之前以答辯狀或到場所為聲明、陳述
    如次：
  一、聲明：原告之訴及假執行之聲請均駁回。併陳明如受不利判決，願供擔保請求
      宣告免假執行。
  二、陳述：
    （一）查系爭童裝Ｔ恤，確係由模登寶貝公司售予亞太公司，然該批貨物係模登
          寶貝公司向仁仁公司購買，仁仁公司則向香港宏豐公司購買，以上層層交
          易均有發票及出貨單據可資佐證，倘被告明知該貨物有觸犯著作權之虞，
          不可能光明正大為之。
    （二）次查原告曾以被告等違反著作權法提出告訴，業經檢察官不起訴確定，此
          有台灣士林地方法院檢察署八十八年度偵字第一二一四七號不起訴處分書
          可證，被告既無違反著作權法，何來侵權行為？且由台灣新竹地方法院檢
          察署八十七年度偵字第四二三二號陳彥行不起訴處分書內容亦可證明陳彥
          行不起訴處分書內容亦可證明被告為善意第三人。
    （三）原告空言揣測被告仁仁公司丙○○在大陸地區設廠重製系爭貨品，被告堅
          決否認，原告提出之丙○○名片實不足以作為證明被告仁仁公司丙○○有
          何重製著作物之行為。且原告若無法證明宏豐公司貨品來源，又如何能證
          明被告等行為屬惡意。
    （四）系爭童裝係向香港宏豐公司切來之庫存貨，數量極大，被告沒有一一注意
          其所掛牌子，且服裝上標明「MADE IN HONGKONG」，且「尚維」之牌子，
          並非被告的。原告指稱前開衣服係被告仁仁公司丙○○在大陸設廠重製云
          云，顯不足採。
    理    由
一、本件被告未於言詞辯論期日到場，核無民事訴訟法第三百八十六條各款所列情形
    ，爰依原告之聲請，由其一造辯論而為判決。
二、查原告主張被告仁仁公司售予被告模登公司，再經被告模登公司售予訴外人亞太
    公司之童裝Ｔ恤，係侵害原告美術著作權勝利狗、Ｋ比狗之重製物之事實，為被
    告所不爭執，並有原告提出之美術著作影本、內政部著作權登記簿謄本及原告購
    得之非法重製前開美術著作之Ｔ恤在卷可證，堪信為真實。
三、本件兩造之爭執，在於前開侵害原告美術著作之重製物童裝Ｔ恤，是否為被告仁
    仁公司在大陸設廠非法重製，並意圖營利將侵害著作權之物交付被告模登寶貝公
    司，再由被告模登寶貝公司明知為侵害著作權之物，意圖營利而交付訴外人亞太
    公司？經查：
  （一）「民事訴訟如係由原告主張權利者，應先由原告負舉證之責，若原告先不能
        舉證，以證實自己主張之事實為真實，則被告就其抗辯事實即令不能舉證，
        或其所舉證據尚有疵累，亦應駁回原告之請求。」最高法院十七年上字第九
        一七號著有判例。本件原告主張系爭侵害其美術著作權之童裝Ｔ恤乃被告仁
        仁公司重製，被告仁仁公司、模登寶貝公司均明知該等童裝為侵害著作權之
        物之事實，既為被告所否認，依前開說明，自應由原告負舉證責任。原告主
        張前開侵害其美術著作權之童裝Ｔ恤係被告仁仁公司重製，無非以：１、原
        告另購得童裝一件，衣服吊牌註明是「尚維迷你俱樂部」，吊牌背面註明是
        「小天使兒童服飾公司企畫」，所以足以證明標示「尚維」牌子的衣服，是
        小天使公司做的，而小天使公司是丙○○的公司，本件系爭侵害著作權之童
        裝，牌子也是「尚維」的，所以足證是被告重製系爭侵害著作權之童裝。２
        、原告另購得仁仁小天使童裝一件，上面標示品名編號七七一三七九，與被
        告答辯狀所附開給亞太公司的發票內品名相同，衣服洗標亦同，足見這是仁
        仁公司生產的服裝云云。惟查：
      １、服裝上面標示之吊牌與所車品牌，與服裝之製作生產者並非必然相同，原
          告以其另購得掛有被告丙○○經營之小天使服飾公司吊牌之童裝，該吊牌
          背面標示「尚維迷你俱樂部」，並以系爭侵害原告美術著作之童裝Ｔ恤，
          部分所車品牌為「尚維」，即推論「尚維」乃被告仁仁公司之品牌，亦為
          被告仁仁公司所製作生產云云，尚嫌無據。
      ２、同理，原告另提出所購童裝一件，其上所車品牌雖為「小天使」，所掛吊
          牌為仁仁小天使，尚不足以認定該服裝必為仁仁公司或小天使公司製作生
          產；更不得以其上吊牌記載之編號「七七一三七九」、洗標，與原告購得
          侵害其著作權重製物Ｔ恤上吊牌標示之編號及洗標相同，即推論侵害原告
          著作權之重製物Ｔ恤，必為被告仁仁公司所重製。
  （三）綜上所述，本件原告所提證據既不足以認定系爭侵害著作權之物乃被告仁仁
        公司重製及被告仁仁公司明知為侵害著作權之物，意圖營利而交付被告模登
        寶貝公司，亦無法證明被告模登寶貝公司明知為侵害著作權之重製物，意圖
        營利而交付亞太公司，原告亦無法證明係被告故意以多種品牌標示，縱被告
        辯稱：其並未違反著作權法而經檢察官不起訴（按被告係因告訴人告訴逾六
        個月告訴期間而獲不起訴）並非事實，或被告仁仁公司辯稱其向香港宏豐公
        司切貨，不知宏豐公司貨品來源一節，有無可疑，因舉證責任在原告，依首
        揭最高法院判例意旨，仍應駁回原告之訴。原告依著作權法第八十八條第一
        項、第三項及第八十五條規定，請求被告連帶負侵害著作財產權及著作人格
        權之損害賠償責任，自非有理。
四、至於被告仁仁公司、模登寶貝公司，未經查證所購童裝Ｔ恤上之圖案，是否經美
    術著作權人授權重製，即大量購入，雖有可議之處，惟著作權法第八十八條第一
    項前段所規定「因故意或過失不法侵害他人之著作財產權或製版權者，負損害賠
    償責任」，該條所稱之侵害著作權之行為，係指對於著作財產權人之排他權能，
    即著作物之重製、公開口述、公開播送、公開上映、公開演出、公開展示、編輯
    、改作、出租等權能有侵害之行為，參以同法第八十七條為保護著作權人利益，
    以立法方式擬制各款原非著作權侵害之行為「視為」侵害著作權之行為，該條第
    二款規定，僅「明知」為侵害著作權或製版權之物而散布，或意圖散布而陳列或
    持有或意圖營利而交付，視為侵害著作權之行為，反面解釋足知，如非明知為侵
    害著作權之物而意圖營利而交付，尚非該法所稱視為侵害著作財產權之行為。則
    被告仁仁公司將侵害著作權之重製物售予被告模登寶貝公司、被告模登寶貝公司
    再將之售予訴外人亞太公司，縱有疏失，亦非著作權法第八十八條第一項所稱不
    法侵害他人著作財產權之行為。原告尚不得僅因被告仁仁公司、模登寶貝公司出
    售侵害其美術著作之童裝，即請求被告仁仁公司、模登寶貝公司及各該負責人丙○○、甲○○、乙○○負損害賠償責任。
五、惟查系爭侵害原告美術著作之童裝，乃被告仁仁公司向香港宏豐公司購買輸入台
    灣，此為被告仁仁公司所自認。按輸入未經著作財產權人授權重製之重製物者，
    視為侵害著作權，著作權法第八十七條第三款有明文規定。被告仁仁公司輸入未
    經原告授權重製之系爭童裝，依前開規定視為侵害原告之著作權，且被告仁仁公
    司乃經營服裝織造加工經銷及買賣之業者，對於服裝上之美術圖樣是否他人享有
    著作權，該服裝是否經著作權人授權使用美術圖樣而重製等事項，依其行業自有
    注意之義務，乃竟未經任何查證，亦未要求香港宏豐公司提出獲得授權之證明，
    率爾輸入系爭侵害原告美術著作之重製童裝，自有過失；且原告主張其自身亦係
    以前開美術著作使用於童裝等情，復為被告所不爭執，則被告仁仁公司輸入系爭
    侵害原告美術著作之童裝，自足以影響原告合法重製之童裝銷路，使原告受有財
    產上之損害，至於損害賠償額之計算，因不易證明原告實際損害額，原告請求法
    院依著作權法第八十八條第三項規定，於一萬元以上，五十萬元以下酌定其賠償
    金額，自屬有據，爰依前開侵害情節，酌定賠償額為二十萬元。
六、次按，公司法第二十三條規定「公司負責人對於公司業務之執行，如有違反法令
    ，致他人受有損害時，對他人應與公司負連帶賠償之責」。查被告丙○○為被告
    仁仁公司之負責人，有其公司登記資料在卷可稽，則其於執行被告仁仁公司服飾
    進口貿易之業務，違反著作權法之規定，輸入侵害原告著作權之重製物，致原告
    受有損害，依公司法第二十三條規定，自應與被告仁仁公司連帶負賠償之責。
七、綜上所述，原告請求被告仁仁公司及被告丙○○連帶賠償二十萬元及自起訴狀繕
    本送達翌日即八十九年九月二十六日起，至清償日止，按週年利率百分之五計算
    之利息，核屬有理，應予准許。逾上開部分請求，難認有理，應予駁回。
八、兩造陳明願供擔保，聲請宣告假執行或免為假執行，經核原告勝訴部分，合於法
    律規定，爰分別酌定相當之擔保金額宣告之；原告其餘假執行之聲請，因訴之駁
    回而失所依據，不予准許。
九、因本案事證已臻明確，兩造其餘主張陳述及所提之證據，均毋庸再予審酌，附此
    敘明。
十、據上論結，原告之訴為有一部有理由、一部無理由，依民事訴訟法第三百八十五
    條第一項前段、第七十九條但書、第八十五條第二項、第三百九十條第二項、第
    三百九十二條判決如主文。
中      華      民      國    九十      年      七      月    三十一    日
                                    臺灣士林地方法院民事第三庭
~B法      官  洪慕芳
右為正本係照原本作成。
如對本判決上訴須於判決送達後廿日內向本院提出上訴狀。
中      華      民      國    九十      年      八      月      六      日
~B法院書記官  周霙蘭


司法院資訊處製作；財團法人民間司法改革基金會備份。
